臺灣新竹地方法院刑事判決
110年度訴字第779號
公  訴  人  臺灣新竹地方檢察署檢察官
被      告  陳有順




指定辯護人  本院公設辯護人林建和
上列被告因違反毒品危害防制條例案件，經檢察官提起公訴（10
年度偵字第12486號）及移送併辦（110年度偵字第14582號），
本院判決如下：
    主  文
陳有順犯販賣第一級毒品罪，累犯，處有期徒刑柒年陸月。
未扣案之犯罪所得新臺幣壹仟元，沒收之，於全部或一部不能沒
收或不宜執行沒收時，追徵其價額。 
    事  實
一、陳有順明知海洛因係毒品危害防制條例第2條第2項第1款所
    列管之第一級毒品，不得非法販賣，竟基於販賣第一級毒品
    以營利之犯意，於民國110年8月7日9時38分許，以其持用、
    未扣案之門號0000000000號行動電話與陳婷聯絡毒品交易事
    項，並約定在址設新竹市○區○○○街000號、107號之7-11便利
    超商竹森門市前進行交易，嗣由蔡漢松駕駛車牌號碼000-00
    0號普通重型機車搭載陳婷前往，陳有順旋於同日10時許至
    上開約定地點，以新臺幣（下同）1,000元之價格，販賣1小
    包含袋重約0.1公克之第一級毒品海洛因予陳婷，並於收受
    該價款後，始至他處取得而交付該毒品予陳婷，藉此等方式
    牟取不法利益。嗣因警於另案持本院核發通訊監察書執行通
    訊監察，並調取上開超商之監視器錄影紀錄後，持臺灣新竹
    地方檢察署（下稱新竹地檢署）檢察官核發之拘票執行拘提
    ，於110年10月14日12時許，在新竹市○○區○○街0巷00號前拘
    獲陳有順，始循線查獲上情。
二、案經新竹地檢署檢察官指揮新竹市警察局第三分局偵查後起
    訴及移送併辦。
　　理  由
壹、程序事項
　　按被告以外之人於審判外之言詞或書面陳述，除法律有規定
    者外，不得作為證據。被告以外之人於審判外之陳述，經當
    事人於審判程序同意作為證據，法院審酌該言詞陳述或書面
    陳述作成時之情況，認為適當者，亦得為證據。當事人、代
    理人或辯護人於法院調查證據時，知有第159條第1項不得為
    證據之情形，而未於言詞辯論終結前聲明異議者，視為有前
    項之同意。刑事訴訟法第159條第1項、第159條之5分別定有
    明文。經查，本判決所引用被告陳有順以外之人於審判外之
    陳述之供述證據及其餘所依憑判斷之非供述證據等證據方法
    ，檢察官、被告及辯護人就其中部分證據方法，於準備程序
    均表示同意有證據能力（見本院卷第107頁至第108頁），而
    均未於言詞辯論終結前聲明異議，本院審酌上開供述證據作
    成時，並無違法或不當之情況；另其餘所依憑判斷之非供述
    證據，亦無證據證明係違反法定程序所取得，且無刑事訴訟
    法第159條之4顯有不可信之情況，或其他不得作為證據之情
    形；且上開各該供述證據及非供述證據，又均無證明力明顯
    過低之情形，復均經本院於審判程序依法進行調查，並予以
    當事人辯論，被告之訴訟防禦權，已受保障，因認上開供述
    證據及非供述證據等證據方法，均適當得為證據，應認均有
    證據能力。
貳、實體事項
一、本院認定犯罪事實所憑證據及認定之理由
　㈠上開犯罪事實，業據被告於警詢、偵查及本院準備、審理程
    序中均坦承不諱（見新竹地檢署110年度他字第2400號卷【
    下稱他2400號卷】第94頁至第95頁、第100頁至第102頁，本
    院卷第106頁至第107頁、第207頁），核與證人即購毒者陳
    婷於警詢、偵查中之證述（見他2400號卷第32頁至第34頁背
    面、第42頁至第43頁、第100頁至其背面）大致相符，亦與
    證人蔡漢松於警詢、偵查中之證述（見他2400號卷第46頁至
    第48頁、第50頁至第52頁）得以相互勾稽，且有新竹市警察
    局第三分局110年8月19日執行110年聲監字第000217號新增
    他線偵查報告、本院110年聲監續字第475號通訊監察書（含
    附件、電話附表）影本、證人陳婷持用之行動電話門號0000
    000000號申登資料各1份、行動電話門號0000000000號（持
    用人即被告）與證人陳婷110年8月7日通訊監察譯文3則、11
    0年8月7日監視器錄影翻拍照片11張（見他2400號卷第4頁至
    第7頁、新竹地檢署110年度偵字第14582號卷第76頁至第77
    頁、新竹地檢署110年度偵字第10472號影卷第19頁、他2400
    號卷第66頁、第54頁至第56頁背面）附卷足憑，足認被告前
    揭任意性自白核與事實相符，堪予採信。
　㈡再者，毒品危害防制條例所定之販賣毒品罪，固以行為人有
    營利之目的，惟所稱「營利」，非限於現實金錢之授受以賺
    取價差一端，倘行為人販入或賣出毒品，主觀上係出於為自
    己計算而獲取利益之意思，客觀上則採以偷斤減兩（如：自
    行刮取毒品而施用）、降低品質（如：自行摻入添加物，用
    以降低毒品純度）等方式為之者，縱其間未有價格上之差距
    ，然行為人既藉此販賣行為以獲取利益，仍應謂與販賣之要
    件無悖。而販賣毒品係重大犯罪行為，斷無公然為之，且有
    其獨特之販售通路及管道，復無公定價格，又易增減分裝之
    份量，每次買賣之價量，亦可能隨時依雙方關係深淺、資力
    、需求量及對行情之認知、毒品純度、來源是否充裕、查緝
    鬆嚴、購買者被查獲時供述購買對象之可能風險評估等，而
    異其標準，非可一概而論。而近年來政府為杜絕毒品之氾濫
    ，對於查緝施用及販賣毒品之工作，無不嚴加執行，販賣毒
    品又係重罪，依一般經驗法則，販賣毒品者倘非為圖牟利，
    豈有甘冒遭查獲之極大風險，而鋌而走險之理。查被告於本
    院準備程序中供承：當時我去幫證人陳婷拿毒品，是預期有
    一些好處，但我實際沒拿到等語（見本院卷第107頁），足
    見被告確有藉販賣毒品從中牟利之意，其具有營利之意圖甚
    為明確。
　㈢綜上所述，被告上開任意性自白，確核與事實相符，本案事
    證明確，被告前揭販賣第一級毒品犯行，堪以認定，應依法
    論罪科刑。
二、論罪科刑
  ㈠核被告所為，應係犯毒品危害防制條例第4條第1項販賣第一
    級毒品罪。再被告為販賣而持有第一級毒品之低度行為，應
    為其販賣之高度行為所吸收，是不另論罪。至檢察官以新竹
    地檢署110年度偵字第14582號移送併辦部分，經核與本案原
    起訴被告同一販賣第一級毒品犯行，實屬同一事實，有上開
    移送併辦意旨書可參，本院自得併予審酌。
　㈡被告①前於105年間因施用毒品案件，經本院以106年度訴字第
    209號判決分別判處有期徒刑7月、3月確定；②於106年間因
    施用毒品案件，經本院以106年度竹簡字第109號判決分別判
    處有期徒刑5月、5月，並定應執行有期徒刑9月確定；③於10
    5年間因竊盜案件，經本院以106年度易字第6號判決判處有
    期徒刑7月確定；④於106年間因施用毒品案件，經本院以106
    年度訴字第280號判決分別判處有期徒刑8月、5月確定。上
    開①至④案件所宣告之各刑，嗣經本院以106年度聲字第1170
    號裁定應執行有期徒刑2年8月確定，於108年9月11日縮短刑
    期假釋出監，所餘刑期付保護管束，於108年12月18日保護
    管束期滿未經撤銷視為執行完畢等情，有臺灣高等法院被告
    前案紀錄表1份（見本院卷第213頁至第259頁）附卷可參，
    復為被告所坦認（見本院卷第208頁），而其受有期徒刑之
    執行完畢後，5年以內故意再犯本案有期徒刑以上之罪，當
    屬刑法第47條第1項規定之累犯，然因販賣第一級毒品海洛
    因之法定本刑為死刑、無期徒刑，故依法不得加重。
　㈢關於刑之減輕事由
　⒈按毒品危害防制條例第17條第2項規定：「犯第4條至第8條之
    罪於偵查及歷次審判中均自白者，減輕其刑」，而前揭所謂
    「自白」乃對自己之犯罪事實全部或主要部分為肯定供述之
    謂。查被告就本案被訴之犯罪事實，迭於警詢、偵查中均坦
    白承認，業如前述，其復於本院審理時亦自白犯罪，是本案
    當應依毒品危害防制條例第17條第2項規定減輕其刑。
　⒉又法院於面對不分犯罪情節如何，概以重刑為法定刑者，於
    有情輕法重之情形時，在裁判時本有刑法第59條酌量減輕其
    刑規定之適用，以避免過嚴之刑罰（司法院大法官釋字第26
    3 號解釋意旨），亦即法院為避免刑罰過於嚴苛，於情輕法
    重之情況下，應合目的性裁量而有適用刑法第59條酌量減輕
    被告刑度之義務。又刑法第59條規定犯罪之情狀顯可憫恕者
    ，得酌量減輕其刑，其所謂「犯罪之情狀」，與同法第57條
    規定科刑時應審酌之一切情狀，並非有截然不同之領域，於
    裁判上酌減其刑時，應就犯罪一切情狀（包括第57條所列舉
    之10款事項），予以全盤考量，審酌其犯罪有無顯可憫恕之
    事由，即有無特殊之原因與環境，在客觀上足以引起一般同
    情，以及宣告法定最低度刑，是否猶嫌過重等等，資為判斷
    ，且適用刑法第59條酌量減輕其刑時，並不排除同法第57條
    所列舉10款事由之審酌。又販賣毒品之人，其原因動機各人
    不一，犯罪情節未必盡同，或有大盤毒梟者，亦有中、小盤
    之分，其販賣行為所造成危害社會之程度自屬有異，法律科
    處此類犯罪，所設之法定最低本刑卻相同，不可謂不重。於
    此情形，倘依其情狀處以相當之有期徒刑，即足以懲儆，並
    可達防衛社會之目的者，自非不可依客觀之犯行與主觀之惡
    性二者加以考量其情狀，是否有可憫恕之處，適用刑法第59
    條之規定酌量減輕其刑，期使個案裁判之量刑，能斟酌至當
    ，符合比例原則。查被告為本案販賣第一級毒品之犯行固有
    未當，惟被告本案所販賣之對象僅有證人陳婷1人，而該次
    交易毒品之數量甚微、金額非鉅，故被告之犯罪情節實屬輕
    微，故依被告客觀之犯行與主觀之惡性加以考量，縱本案已
    適用毒品危害防制條例第17條第2項予以減刑，其犯罪情節
    與所犯法定刑即15年以上有期徒刑相較，猶嫌過重，實有「
    情輕法重」之憾，顯有堪資憫恕之處，爰依刑法第59條之規
    定，再酌量減輕其刑，復依刑法第70條規定遞減輕之。
　㈣爰以行為人責任為基礎，審酌被告有前揭構成累犯之論罪科
    刑紀錄，竟仍意圖營利販賣第一級毒品予證人陳婷，助長毒
    品之流通，其行為當有不該，惟其販賣毒品之重量金額俱微
    ，其行為情節相比於大、中盤毒販，確非屬重大，另兼衡被
    告自始坦承犯行之犯後態度，及其自述戒治前曾從事搬家公
    司工作、離婚、有成年子女、勉持之家庭經濟狀況暨國中畢
    業之教育程度（見本院卷第208頁至第209頁）等一切情狀，
    認應量處如主文所示之刑。
三、關於沒收部分
  ㈠刑法第38條之1第1項、第3項規定：「犯罪所得，屬於犯罪行
    為人者，沒收之。但有特別規定者，依其規定。」、「前2
    項之沒收，於全部或一部不能沒收或不宜執行沒收時，追徵
    其價額。」，且其立法理由略謂：「依實務多數見解，基於
    徹底剝奪犯罪所得，以根絕犯罪誘因之意旨，不問成本、利
    潤，均應沒收」等旨，故犯罪所得亦包括成本在內，而被告
    就本案販賣第一級毒品所得款項業已收訖乙節，業經本院認
    定如前，此部分核無刑法第38條之2第2項得不予宣告沒收之
    情形，自應依同法第38條之1第1項、第3項規定宣告沒收之
    ，如全部或一部不能沒收或不宜執行沒收時，追徵其價額。
　㈡再門號0000000000號之行動電話，固為本案被告販賣第一級
    毒品所用之工具，此有上開各該通訊監察譯文存卷足考，然
    該手機並未扣案，又此類物品取得容易，縱宣告沒收亦不能
    阻絕被告等另行取得類似工具而遏止犯罪，是認不具刑法上
    之重要性，況追徵此價額，實徒增執行上之勞費，不符比例
    ，顯無必要性，故爰不依毒品危害防制條例第19條第1項前
    段、刑法第38條第4項宣告沒收或追徵。至本案固另扣得使
    用過之針筒2支，因無證據顯示與本案被告上開販賣第一級
    毒品犯行具關聯性，自不併予宣告沒收，末此敘明。
據上論斷，應依刑事訴訟法第299條第1項前段，判決如主文。
本案經檢察官廖啟村提起公訴及移送併辦，經檢察官劉正祥到庭
執行職務。
中　　華　　民　　國　　111 　年　　7 　　月　　14　　日
                  刑事第二庭    審判長法  官  楊數盈
                                      法  官  崔恩寧
                                      法  官  江宜穎
以上正本證明與原本無異。
如不服本判決應於收受判決後20日內向本院提出上訴書狀，並應
敘述具體理由。其未敘述上訴理由者，應於上訴期間屆滿後20日
內向本院補提理由書( 均須按他造當事人之人數附繕本) 「切勿
逕送上級法院」。
中　　華　　民　　國　　111 　年　　7 　　月　　14　　日
                                      書記官  蕭妙如
附錄本案論罪科刑法條：
毒品危害防制條例第4條第1項
製造、運輸、販賣第一級毒品者，處死刑或無期徒刑；處無期徒
刑者，得併科新臺幣3千萬元以下罰金。